【裁判字號】    99,交聲,34
【裁判日期】    990226
【裁判案由】    違反道路交通管理處罰條例聲明異議
【裁判全文】
臺灣新竹地方法院交通事件裁定          99年度交聲字第34號
移送機關即  交通部公路總局新竹區監理所新竹市監理站
原處分機關
異  議  人  甲○○
即受處分人
上列異議人因違反道路交通管理處罰條例案件，對於交通部公路
總局新竹區監理所新竹市監理站98年12月15日竹監新三字第裁51
-E00000000號所為之違反道路交通管理事件裁決處分，聲明異議
，本院裁定如下：
    主    文
異議駁回。
    理    由
一、按機器腳踏車行駛至交岔路口，其轉彎，應依標誌或標線之
    規定行駛，道路交通安全規則第99條第2 項前段定有明文。
    又機慢車兩段左轉標誌係用以告示左轉機器腳踏車或慢車駕
    駛人應遵照號誌指示，在號誌顯示允許直行時先行駛至右前
    方路口之左轉待轉區等待左轉，俟該方向號誌顯示允許直行
    後，再行續駛，以兩段方式完成左轉；本標誌設於實施機慢
    車兩段左轉路口附近顯明之處，並配合劃設機慢車左轉待轉
    區○○○○道路交通標誌標線號誌設置規則第65條所明定。
    次按汽車駕駛人轉彎時，不依標誌、標線、號誌指示者，處
    新臺幣（下同）600元以上1,800元以下罰鍰，並記違規點數
    1點，道路交通管理處罰條例第48條第1項第2款、第63條第1
    項第1 款分別有明文規定。而所謂「汽車」，係指在道路上
    不依軌道或電力架線而以原動機行駛之車輛（包括機器腳踏
    車），道路交通管理處罰條例第3條第8款、道路交通安全規
    則第2條第1項第1款亦分別規定甚明。
二、本件原處分機關處分意旨略以：聲明異議人即受處分人甲○
    ○於民國98年7月23日下午2時35分許，騎乘車牌號碼ME3-99
    6號重型機車，行經新竹市○○路○段與元培街口時，因轉彎
    時不依標誌、標線指示（未依規定兩段式左轉），經新竹市
    警察局第三分局中華派出所警員劉增勇當場攔停，並依法掣
    開竹市警交字第E00000000 號舉發違反道路交通管理事件通
    知單（下稱舉發通知單），舉發異議人「機車未依二段式左
    轉規定左轉」，因異議人拒絕簽收，員警遂在舉發通知單上
    載明「拒簽收」字樣後，依違反道路交通管理事件統一裁罰
    基準及處理細則第11條第1項第1款規定，視為異議人已收受
    該舉發通知單，嗣異議人向原處分機關提出陳述，惟經原處
    分機關函請舉發單位調查結果，仍認異議人確有轉彎時不依
    標誌、標線指示之違規行為，乃於98年12月15日以竹監新三
    字第裁51-E00000000號違反道路交通管理事件裁決書（下稱
    裁決書），依道路交通管理處罰條例第48條第1項第2款之規
    定，裁處異議人罰鍰600元，並依道路交通管理處罰條例第6
    3條第1項第1款（裁決書漏載第1款）之規定記違規點數1 點
    等語。
三、本件異議人聲明異議意旨略以：伊騎乘機車行經舉發地點時
    ，適逢左轉綠燈亮起，又該路段之號誌並未區分汽車、機車
    專用，其乃依指示左轉，並無不依標誌、號誌指示行駛；另
    本案警員應在路口處執行勤務，而非躲在距離路口約20公尺
    處攔停。是原處分顯有違法不當，請撤銷原處分等語。
四、經查：
(一)、異議人甲○○於98年7月23日下午2時35分許，騎乘車牌號碼
    ME3-996號重型機車，沿新竹市○○路○段由北往南方向行駛
    ，行經設有機慢車須兩段式左轉標誌、標線之中華路5 段與
    元培街口時，直接左轉元培街旋為警攔停舉發之事實，業據
    異議人於本院調查時坦認在卷（本院99年2月1日訊問筆錄，
    見本院卷第20至21頁），核與證人即攔停舉發之警員劉增勇
    到庭具結證稱：「（請說明舉發經過？）當時我在中華路 5
    段、元培街口取締交通違規，執行下午2點到4點勤務，當時
    約2點32分許，我發現異議人騎機車由中華路5段南下方向左
    轉元培街，當時就攔停並告知其未兩段式左轉，並請異議人
    拿出證件，依法開單舉發。（你攔停時異議人如何表示？）
    異議人表示他按照燈號指示，直接左轉，我當時有告訴異議
    人該左轉燈號是汽車專用，且前方有兩段式左轉標示，且地
    上也有兩段式左轉標線。（異議人當場有無簽收罰單？）沒
    有，異議人拒簽，異議人跟我說舉發違反通知單沒有依照事
    實填寫，我問異議人說事實為何，異議人說綠燈標示時他左
    轉，要我在舉發違反通知單上加註他才要簽名，我已經加註
    ，但是異議人仍不滿意，所以拒絕簽收。（是否有告知異議
    人拒收之法律效果？）有，並且告知向監理機關提出申訴」
    等語（本院99年2月1日訊問筆錄，見本院卷第22頁）大致相
    符，此外，復有舉發通知單影本乙紙、證人劉增勇當庭提出
    之舉發地點照片4 張、現場暨異議人行車方向示意圖乙紙存
    卷可稽（見本院卷第7 頁、第25至27頁），足見異議人於上
    開時地，確有騎乘重型機車轉彎時不依標誌、標線指示之違
    規行為。
(二)、異議意旨雖以前開情詞置辯，然查：
１、按標誌、標線、號誌之設置目的，在於提供車輛駕駛人及行
    人有關道路路況之警告、禁制、指示等資訊，以便利行旅及
    促進交通安全；駕駛人駕駛車輛或行人在道路上，應遵守道
    路交通標誌、標線、號誌之指示、警告、禁制規定，並服從
    執行交通勤務之警察或依法令執行指揮交通及交通稽查任務
    人員之指揮，此為道路交通標誌標線號誌設置規則第2 條、
    道路交通管理處罰條例第4條第1項所明定，是以，汽車駕駛
    人於駕駛中非但應注意車輛往來情形與道路路況，尚應隨時
    注意服從道路交通標誌、標線、號誌之指示及執行交通勤務
    人員之指揮，並確實遵守，以維自身及其他用路人之安全。
    本件觀諸上開舉發地點照片所示，舉發路口於異議人行車方
    向即新竹市○○路○ 段南向車道之行車管制號誌紅綠燈前，
    已設有懸掛式之機車須兩段式左轉標誌（見本院卷第26頁）
    ，依其外形、大小、內容以觀，均屬清晰、明顯，路面復繪
    有引導線與待轉區，禁制指示堪稱詳盡，另本案發生時間係
    於下午2 時許，當日天氣晴朗，視線良好，此據異議人供認
    在卷（本院99年2月1日訊問筆錄，見本院卷第23頁），用路
    人如駕車駛近舉發路口適當距離內必能清楚辨識並依標誌、
    標線指示行駛，至於異議人行車方向之行車管制號誌紅綠燈
    屬「多時相號誌」，於舉發當時紅燈亮起後一定時間內固會
    同時顯示左轉綠燈（見本院卷第25頁），惟此僅係表示該路
    口「不禁止車輛左轉」之意，換言之，「多時相號誌」之左
    轉綠燈與上開「機慢車兩段式左轉」標誌及路面標線必須併
    同觀察適用，認為該路口「允許車輛左轉，但機慢車須以兩
    段式左轉為之」。查異議人為合法考領重型機車駕駛執照之
    人，當知前揭標誌、標線、號誌之意義，並有遵行之義務，
    況政府為督導一般大眾瞭解、遵行機慢車兩段式左轉規定，
    長期利用傳播媒體宣導並加強取締違規行為，故騎乘機慢車
    行駛至交岔路口應先行至右側車道前方之機慢車待轉區停等
    ，迄至該車道綠燈亮起再直行之兩段式左轉，現已廣為大眾
    所悉，異議人復自承20歲起即持有駕照，迄今都有在騎機車
    ，且經常行經舉發路段（本院99年2月1日訊問筆錄，見本院
    卷第23至24頁），對於上情實難諉為不知。據此，異議人騎
    乘機車行經舉發路口，其左轉彎自應優先遵守現場「機慢車
    兩段式左轉」標誌、標線之指示，在行駛路線所設置號誌顯
    示允許直行時，先行駛至右前方路口之左轉待轉區等待左轉
    ，俟該方向所設置號誌顯示允許直行後，再直行行駛，以此
    兩段方式完成左轉，詎竟捨此不為，無視機慢車須兩段式左
    轉之標誌、標線指示，逕自依循指示機慢車以外車輛行進方
    向之號誌左轉行駛，自屬轉彎時不依標誌、標線指示之違規
    行為無疑。異議人所辯舉發路口之號誌並未區分汽車、機車
    專用，其係依現場左轉綠燈指示左轉，並無不依標誌、號誌
    指示行駛云云，尚屬無據。
２、異議意旨雖另質疑舉發員警應在路口處執行勤務，而非躲在
    距離路口約20公尺處攔停一節，然遵守道路交通管理處罰條
    例及道路交通安全規則係駕駛人駕駛車輛時應盡之義務，而
    道路交通主管機關為加強交通管理，維護交通秩序，確保交
    通安全，除廣為宣導交通安全教育外，對違規之駕駛人、用
    路人自應予以舉發處罰，又交通執勤員警係依據道路之設置
    情形、交通流量、交通事故發生頻率等一切因素綜合判斷後
    ，始決定執行未依兩段式左轉違規取締勤務之地點，就執勤
    地點法令亦未設有明文限制，何況警員取締交通違規，本意
    不在宣導政令，而係藉事後執法之處罰，以貫徹法律威信，
    杜絕僥倖，準此，縱然員警真有故意隱蔽自身行藏之意，亦
    難謂此違背其取締交通違規之本旨，或其取締程序有何瑕疵
    ，否則，無異要求員警在執法時僅能呆立路旁以收預防之效
    ，不得埋伏守候，如此未免無稽。是異議人自不得以本件員
    警並未站立於路口明顯處執行勤務，而任意指摘系爭轉彎時
    不依標誌、標線指示違規之舉發過程有何違法或嚴重失當之
    處，藉以免除違規之責，異議人以此為辯，顯與其構成違規
    事實與否無涉，不足採取。
五、綜上，本件異議人確有於前述時、地騎乘重型機車轉彎時不
    依標誌、標線指示之違規事實，異議人上開所辯均不足採，
    則原處分機關依道路交通管理處罰條例第48條第1項第2款之
    規定，裁處異議人罰鍰600 元，並依道路交通管理處罰條例
    第63條第1項第1款（裁決書漏載第1款）之規定記違規點數1
    點，核無違誤，本件異議為無理由，應予駁回。
六、據上論斷，應依道路交通案件處理辦法第19條，裁定如主文
    。
中    華    民    國    99    年     2    月    26    日
                    交通法庭  法  官  林惠君
以上正本證明與原本無異。
如不服本裁定，應於裁定送達後5日內，向本院提出抗告狀。
中    華    民    國    99    年     2    月    26    日
                              書記官  劉亭筠

司法院資訊處製作；財團法人民間司法改革基金會備份。
